ACORDAO-COMPLETO-2475984

ACÓRDÃO 211/2023 ATA 2/2023 - SEGUNDA CÂMARA

VISTOS, relatados e discutidos estes autos de recurso de reconsideração interposto por André Luiz Nakamura contra o Acórdão 4362/2020-TCU-Segunda Câmara;
ACORDAM os Ministros do Tribunal de Contas da União, reunidos em Sessão de Segunda Câmara, diante das razões expostas pelo Relator, com fundamento nos arts. 32, inciso I, e 33 da Lei 8.443/1992; e arts. 8º e 11 da Resolução/TCU 344/2022, em:
9.1. reconhecer a incidência da prescrição intercorrente das pretensões ressarcitória e punitiva do TCU e em arquivar estes autos;
9.2. dar ciência desta deliberação ao recorrente.

Recurso de reconsideração (peças 129 a 133 interposto por André Luiz Nakamura, à época dos fatos presidente da Associação Olimpiense de Defesa do Folclore Brasileiro, contra o Acórdão 4362/2020  2a Câmara  (peça 111), relatado pelo Ministro João Augusto Ribeiro Nardes.

Segunda Câmara

Ministério do Turismo.

3. Interessados/Responsáveis/Recorrentes:
3.1. Responsáveis: Andre Luiz Nakamura (XXX.497.928-XX); Associação Olimpiense Defesa do Folclore Brasileiro (01.106.059/0001-21); Jose Belarmino Ferrarezi (XXX.075.478-XX).
3.2. Recorrente: Andre Luiz Nakamura (XXX.497.928-XX).

13.1. Ministros presentes: Vital do Rêgo (Presidente), Augusto Nardes, Aroldo Cedraz (Relator) e Antonio Anastasia.
13.2. Ministro-Substituto presente: Marcos Bemquerer Costa.

AROLDO CEDRAZ

Ministro Augusto Nardes.

Incluo, como parte deste Relatório, e transcrevo a seguir a instrução de peça 149, que contou com a anuência do corpo dirigente da Serur (peça 150) :
INTRODUÇÃO
1.	Trata-se de recurso de reconsideração (peças 129 a 133 interposto por André Luiz Nakamura, à época dos fatos presidente da Associação Olimpiense de Defesa do Folclore Brasileiro, contra o Acórdão 4362/2020-TCU-Segunda Câmara  (peça 111) , relatado pelo Ministro João Augusto Ribeiro Nardes.
1.1.	Reproduz-se integralmente o teor do dispositivo da decisão impugnada:
ACORDAM os Ministros do Tribunal de Contas da União, reunidos em sessão da Segunda Câmara, ante as razões expostas pelo relator, em:
9.1. considerar revéis os responsáveis André Luiz Nakamura e Associação Olimpiense Defesa do Folclore Brasileiro, para todos os efeitos, dando-se prosseguimento ao processo, com fulcro no art. 12, § 3°, da Lei 8.443/1992;
9.2. julgar irregulares as contas dos responsáveis Sr. André Luiz Nakamura e Associação Olimpiense Defesa do Folclore Brasileiro, nos termos dos arts. 1°, inciso I, 16, inciso III, alíneas "b" e "c", c/c os arts. 19 e 23, inciso III, da Lei 8.443/1992, condenando-os, solidariamente, ao pagamento das importâncias a seguir especificadas, atualizadas monetariamente e acrescidas dos juros de mora, calculadas a partir das datas discriminadas até as datas da efetiva quitação do débito, descontando-se os valores já ressarcidos, fixando-lhes o prazo de 15 (quinze) dias, para que comprovem, perante o Tribunal, o recolhimento das referidas quantias aos cofres do Tesouro Nacional, nos termos do art. 23, inciso III, alínea "a", da citada lei, c/c o art. 214, inciso III, alínea a, do Regimento Interno;
	Valor original do débito (R$) 
	Data da ocorrência
	Tipo

	188.000,00
	8/9/2006
	Débito

	2.749,30
	4/12/2006
	Crédito

	1.035,00
	4/12/2006
	Crédito

9.3. autorizar, desde logo, a cobrança judicial das dívidas, caso não atendida a notificação, na forma do disposto no art. 28, inciso II, da Lei 8.443/1992;
9.4. autorizar, desde logo, caso solicitado, e o processo não tenha sido remetido para cobrança judicial, o pagamento da dívida em até 36 (trinta e seis) parcelas mensais e consecutivas, nos termos do art. 26 da Lei 8.443/1992, c/c o art. 217 do Regimento Interno/TCU, fixando-se o vencimento da primeira parcela em 15 (quinze) dias, a contar do recebimento da notificação, e o das demais a cada mês, devendo incidir sobre cada valor mensal os correspondentes acréscimos legais, na forma prevista na legislação em vigor, sem prejuízo de alertar os responsáveis de que a falta de comprovação do recolhimento de qualquer parcela implicará o vencimento antecipado do saldo devedor;
9.5. enviar cópia desta deliberação à Procuradoria da República no Estado de São Paulo, nos termos do § 3° do art. 16 da Lei 8.443/1992, c/c o § 7° do art. 209 do Regimento Interno do TCU, para adoção das medidas cabíveis;
9.6. enviar cópia desta deliberação ao Ministério do Turismo e aos responsáveis, para ciência, informando que a presente deliberação, acompanhada do Relatório e do Voto que a fundamenta, está disponível para a consulta no endereço www.tcu.gov.br/acordaos, além de esclarecer que, caso requerido, o TCU poderá fornecer sem custos as correspondentes cópias, de forma impressa.
HISTÓRICO
2.	O Ministério do Turismo (MTur) celebrou em 1o/8/2006 com a Associação Olimpiense de Defesa do Folclore Brasileiro o Convênio 390/2006 (Siafi 566881) para a realização do evento denominado de "42° Festival de Olímpia/SP" entre 1o e 13/8/2006. Para tanto, previramse R$ 225.000,00, dos quais R$ 37.000,00 consistente na contrapartida da entidade de R$ 188.000,00 à conta do Órgão Concedente.
3.	Em processo de controle administrativo da execução física e financeira do objeto do convênio, detectaramse, mediante exame da documentação enviada pela Convenente a título de prestação de contas, acostada às peças 15-27, irregularidade na comprovação da regularidade das realizações de despesas para a execução físico-financeira do ajuste e se concluiu pela glosa do valor integral dos recursos pecuniários repassados. Imputouse a irregularidade a José Belarmino Ferrarezi, falecido sem sucessor conhecido, na condição de primeiro tesoureiro da entidade.
4.	Diante disso e da não restituição dos valores pela Convenente,  instaurouse esta tomada de contas especiais em que se apontou, como assinalado no Relatório de Tomada de Contas Especial Complementar 194/2018 (peça 82) , a responsabilidade pelo dano causado ao erário aos responsáveis nela arrolados em razão do não encaminhamento de documentação exigida para a prestação de contas do convênio. Apurouse o prejuízo causado ao erário no valor original de R$ 118.520,00, descontadas as quantias ressarcidas de R$ 2.749,30 e R$ 1.035,00, recolhidas em 4/12/2006 (v. guias de recolhimento às peças 21-22 e 39, p. 1-2) . 
5.	No âmbito do Tribunal, citaramse validamente os responsáveis para que aduzissem alegações defensórias acerca da imputação de não comprovação da execução física dos recursos federais repassados em face das seguintes condutas: (i) não comprovação mediante a documentação exigida da realização de diversas despesas, conforme consta da Nota Técnica de Reanálise 565/2014, de 5/9/2014 (peça 51) ; (ii) não comprovação do nexo de causalidade entre as despesas apresentadas a título de prestação de contas e a movimentação da conta específica do convênio.
6.	Transcorrido o prazo regimental, consideramse revéis a Associação, porque permaneceu silente, e André Luiz Nakamura, visto que silenciou depois de solicitar e obter concessão de prorrogação de prazo para apresentar suas alegações (peças 102 e 104) .
7.	Com isso, na instrução do processão não se identificaram nos autos manifestação dos responsáveis capaz de mudar o entendimento no sentido da rejeição das contas.
8.	Ante a ausência de elementos capazes de refutar as conclusões do MTur e do Controle Interno, assim como de aferir e reconhecer a ocorrência de boa-fé na conduta dos responsáveis o Tribunal proferiu a decisão reproduzida no subitem 1.1 desta instrução. 
9.	Deixou a Corte de aplicar multa ante o transcurso de mais de dez anos entre os fatos e a citação, dado que a irregularidade sancionada se deu em 8/9/2006 (data do débito) e o ato de ordenação da citação teve lugar em 1o/9/2019 (peça 90) .
10.	Diante disso, interpôs-se o recurso.
ADMISSIBILIDADE    
11.	Exarouse exame da admissibilidade do recurso à peça 134, em que se propõe dele conhecer e suspender os subitens 9.2 e 9.3 da decisão combatida. Seu relator, Ministro Aroldo Cedraz, acolheu a proposta em seu despacho trazido à peça 136. Reputase acertado o proposto e acolhido.
MÉRITO              
12.	Delimitação
12.1.	Quanto ao mérito do recurso, no essencial é de perquirir:
a)  se o processo estaria eivado de nulidade por falta de cientificação do ora recorrente do ato de concessão de prorrogação de prazo para a apresentação de alegações de defesa (nesta instrução, item  13) ;
b)  se o processo estaria eivado de nulidade pela ocorrência de prejuízo à defesa do ora recorrente causado pelo tempo que mediou entre a prática dos atos causadores de prejuízo a erário e o chamamento do responsável ao procedimento de controle administrativo (ibid., item 14) ;
c)  se tiveram lugar no processo as prescrições das pretensões do Estado de condenar o recorrente e a Associação Olimpiense Defesa do Folclore Brasileiro a ressarcir o erário e de puni-los mediante aplicação de multa (ibid., item 15) ;
d) se os elementos de convencimento constantes dos autos, incluídos os anexados ao instrumento de recursos, possibilitam a verificação do bom e regular emprego dos recursos pecuniários objeto das contas especiais (ibid., item 16) .
13.	Da desnecessidade de cientificação do responsável de concessão de prorrogação de prazo para a apresentação de defesa e do ônus deste de protocolizar o instrumento respectivo na hipótese de querer dar cabo dessa faculdade
13.1.	À peça 129, p. 2-7, o recorrente sustenta que não teria sido "intimado da prorrogação do prazo de defesa".
13.2.	Ademais disso, não lhe teria sido possível protocolizar seu instrumento de defesa porque se verificaria no sítio do Tribunal na rede mundial de computadores que o "andamento processual (...) ainda se encontra[ria] na situação 'aguardando resposta'", como faria ver a foto de resultado de consulta trazida à peça 130.
13.3.	Por prejudicada a sua defesa em razão disso, seria nula a decisão objurgada.
	Análise
13.4.	A alegação não merece prosperar.
13.5.	Incumbe ao responsável tanto travar conhecimento das normas regimentais do Tribunal como informar-se mediante consulta aos autos do processo do ato de concessão de prorrogação de prazo, pois se aplica o art. 183 do Regimento Interno do TCU. "A prorrogação, quando cabível, contar-se-á a partir do término do prazo inicialmente, concedido e independerá de notificação da parte" (grifou-se) .
13.6.	Eventuais dificuldades na protocolização do instrumento de adução de alegações defensórias mediante meio eletrônico ou eventuais dúvidas a esse respeito - suscetíveis de esclarecimento mediante contato com a Secretaria da Corte, digase - não elidem a obrigatoriedade do interessado de fazê-la; se necessário, por outros meios. Compete à Secretaria do Tribunal tão somente admitir as razões defensórias eventualmente aduzidas, como prescreve o art. 160 do mesmo regimento: "Art. 160. As alegações de defesa e as razões de justificativa serão admitidas dentro do prazo determinado na citação ou na audiência."
13.7.	Aplicável também, subsidiariamente, o art. 335 do Código Civil Processual brasileiro, segundo o qual a contestação do réu é uma faculdade, de modo que cabe somente ao interessado em apresentá-la dar cabo da protocolização do respectivo instrumento: "Art. 335. O réu poderá oferecer contestação, por petição [...]".
14.	Da não ocorrência de prejuízo à defesa em razão do decurso do tempo
14.1.	À peça 129, p. 10, o recorrente assere que prescreveriam o "Manual de Orientação para Cooperação Técnica e Financeira de Programas e Projetos mediante a Celebração de Convênios e Instrumentos Congêneres" editado pelo MTUR em abril de 2005, e o art. 28, §5°, da IN STN 01/97, que  a entidade convenente poderia apresentar a prestação de contas no prazo de prazo "de até 60 dias após o término da vigência do convênio" e que isso se teria dado em 11/12/2006, portanto tempestivamente. 
14.2.	Não teria sido posta em questão o não cumprimento pelo MTur do prazo de 60 dias para a feitura da contestação da prestação de contas. Por expirado em 9/2/2007 sem que a entidade convenente tivesse sido questionada, os dirigentes desta à época teriam possivelmente acreditado que haveria sido cumprido o  "trâmite legal em relação ao convênio".
14.3.	Teria sido apresentada a prestação de contas em 11/12/2006 e que em razão do decurso do tempo e da ocorrência de "alterações na Diretoria a Associação" haveria o ora recorrente deparado "enormes dificuldades para qualquer defesa".
	Análise
14.4.	O recorrente não tem razão.
i) 	Do prazo de exigibilidade da guarda de documentos
14.5.	No concernente à alegada não razoabilidade da exigência de produção de prova pelo ora recorrente, é de ver que o tempo medial possivelmente prejudicial da ampla defesa, por demasiado extenso, tem como termo inicial o momento da prática dos atos causadores de prejuízo a erário; como termo final, o chamamento do responsável ao procedimento de controle administrativo. 
14.6.	Tendo sido feito o mencionado chamamento em prazo que não prejudique a obtenção de elementos probatórios eventualmente fundadores das alegações defensórias, não há que falar em prejuízo à sua elaboração. Portanto, a questão não se relaciona à data do ulterior julgamento do mérito das contas.
14.7.	Perfilha-se o entendimento pacífico no Tribunal de que o lapso temporal aludido igual ou superior a dez anos é razoável para ter por constituída a citada violação se as razões de defesa não carecerem de produção de prova contrária à produzida em desfavor do interessado. 
14.8.	Cite-se, a propósito, o Acórdão 78/2008-TCU-Plenário, relator o ministro Benjamim Zymler, proferido em resposta a consulta, cujo subitem 9.2.3 se transcreve:
9.2.3. documentos que não tiverem sido analisados pelo TCU, por exemplo, aqueles que se referirem a receitas percebidas ou despesas efetuadas por quem não presta contas ordinárias ao Tribunal, deverão ser guardados por dez anos, contados da data de recebimento ou de aplicação dos recursos, respectivamente. 
14.9.	Por essa maneira, evita-se que a demora na fase apurativa da persecução de controle administrativo traga prejuízo à produção de provas pelo responsável em suas alegações de defesa.
14.10.	A Corte fixou o prazo objeto da decisão por último citada, posteriormente estabelecido na sua Instrução Normativa 71, de 28/11/2012, com vistas à observação do princípio constitucional da ampla defesa. 
14.11.	Interessa o seguinte excerto do relatório daquela decisão: 
[...] o prazo de dez anos, previsto na IN nº 49/2005, a contar da efetiva ocorrência das receitas ou despesas, é o limite temporal a ser observado para guarda de documentos que não tenham sido examinados na apreciação de contas do responsável. É o caso, por exemplo, dos gestores que não estão sujeitos à tomada ou prestação de contas ordinária, embora tenham seus atos sujeitos à fiscalização. Nessa hipótese, o prazo de guarda de documentos naturalmente não poderá ser de cinco anos após o julgamento das contas, razão pela qual o TCU fixou esse prazo em dez anos a partir da ocorrência da receita ou despesa [...] (grifou-se) 
ii)	Do termo inicial da contagem do prazo
14.12.	Interessante lembrar que, como decidiu a Corte no citado Acórdão 78/2008-TCU-Plenário, há que empregar o seguinte critério de estabelecimento do termo inicial da contagem do prazo: (i)  se se tratar de recursos percebidos, consistirá ele na data do seu recebimento; (ii)  se se cuidar de despesas efetuadas por gestores não sujeitos a tomada ou prestação de contas, consistirá ele na data de aplicação dos recursos. 
iii)	Do termo final da contagem do prazo
14.13.	Dada a finalidade da contagem do prazo aqui em foco, cabe ter por seu termo final a prática de ato de apuração dos fatos de que o responsável tenha tido inequívoco conhecimento ou a data da concretização da sua cientificação formal das imputações a ela feitas, o que primeiro tiver lugar.
14.14.	Com a concretização de uma das hipóteses cessa definitivamente a presumida situação de ignorância da existência de persecução de controle administrativo e se pereniza a exigibilidade da apresentação de documentos comprobatórios do bom e regular emprego dos recursos no concernente à observância do princípio da ampla defesa.
iv) 	Da aplicação dos entendimentos retro ao caso concreto
14.15.	Passa-se à aplicação do entendimento ao caso concreto.
14.16.	Aplica-se o primeiro dos critérios mencionados anteriormente de estabelecimento do termo inicial da contagem do prazo em questão, razão por que o termo inicial se constitui em 8/9/2006 (v. subitem 9.2 do dispositivo da decisão vergastada) .
14.17.	Dessa forma, haveria que considerar prejudicada a defesa do responsável caso houvesse ele tido conhecimento da apuração dos fatos depois de contados dez anos a partir de então, vale dizer, depois de 8/9/2016. 
14.18.	Como se verifica pela inspeção do aviso de recebimento juntado à peça 56, o ora recorrente recebeu em 19/9/2014, data anterior à citada no parágrafo precedente, o expediente de solicitação de informações acerca de pendências observadas na prestação de contas apresentada acostado à peça 54. 
14.19.	Concluise que descabe falar em prejuízo à sua defesa por dificuldade para a obtenção de documentos para formulá-la decorrente de tempo demasiadamente extenso que tenha mediado entre o recebimento dos recursos pecuniários e seu conhecimento da imputação de prejuízo ao erário. 
15.	Da ocorrência da prescrição da pretensão do Estado de aplicar sanções reintegratória do erário punitiva se adotado o regime prescricional cível e do prejuízo, em benefício do recorrente e da Associação Olimpiense de Defesa do Folclore Brasileiro, da análise da ocorrência da prescrição intercorrente objeto do art. 1o, § 1o, Lei 9.873/1999 se adotado o regime prescricional nesta previsto
15.1.	À peça 129, p. 2 e 79, o recorrente sustenta que prescreveu a pretensão do Estado de lhe aplicar sanção reintegratória do erário.
	Análise
15.2.	A alegação merece prosperar.  Adotado o regime prescricional cível, terá tido lugar a prescrição da pretensão reintegratória do erário.  Adotado o regime prescricional estatuído na Lei 9.873/1999, haverá que fazer insubsistente a decisão vergastada ante a verificação de ofício do prejuízo à comprovação documental de que o processo de controle administrativo não restou paralisado por período superior a três anos.
15.3.	Diante disso, empreende-se análise também da prescrições das pretensões aludidas relativamente à Associação Olimpiense Defesa do Folclore Brasileiro com esteito no art. 281 do Regimento Interno do Tribunal; concluise que a elas se aplicam os mesmos entendimentos expostos no parágrafo precedente para as duas hipóteses nele consideradas. 
i)	Preâmbulo
15.4.	As discussões levadas a efeito no TC Processo 030.926/2015-7 evidenciam que houve relevantes discussões no TCU acerca do regime prescricional a ser observado quanto à pretensão punitiva.
15.5.	Acerca dessas discussões, vejam-se também, exemplificativamente, as manifestações do Ministério Público junto ao TCU nos processos TC Processo 018.404/2007-9 e TC Processo 020.635/2004-9, assim como a da Consultoria Jurídica no processo TCU/Conjur Processo 017.625/2020-3, todas com substanciosas contribuições para o debate.
15.6.	Na linha dessas manifestações, observa-se que o Poder Judiciário, historicamente, tem demonstrado reservas quanto à adoção de critérios de direito privado, a exemplo dos previstos no Código Civil, para aferir prescrição em relações submetidas ao direito público.
15.7.	Na ausência de norma específica sobre prescrição, o Judiciário, como regra, entende que os prazos prescricionais devem ser buscados em normas de direito público, até mesmo pelo princípio da simetria. Sabe-se que quando a pretensão é exercida pelo particular contra a Fazenda Pública, há uma norma geral que estabelece prazo de 5 anos para tanto (o Decreto 20.910/1932, recepcionado pela Constituição Federal com força de lei ordinária, segundo o qual "todo e qualquer direito ou ação contra a Fazenda federal, estadual ou municipal, seja qual for a sua natureza, prescrevem em cinco anos contados da data do ato ou fato do qual se originarem") .
15.8.	Pela simetria, na ausência de norma própria, é razoável aplicar o mesmo prazo quando a pretensão se inverte, ou seja, quando for exercida pela Fazenda Pública contra o particular. Das várias decisões nesse sentido, cita-se o pronunciamento do STJ no REsp 1105442/RJ (tema 135 da sistemática de recursos repetitivos) , que adota, na ausência de lei específica, a norma "relativa à prescrição em casos inversos, isto é, prescrição de ações do administrado contra o Poder Público", que tem no Decreto 20.910/1932 a referência geral de prazo, fixado em cinco anos.
15.9.	Também o ministro Benjamin Zymler, em voto proferido no TC Processo 030.926/2015-7, que tratou da uniformização da jurisprudência, observou que "as normas de Direito Público adotam, tanto a favor da administração, como contra ela, o prazo prescricional quinquenal".
15.10.	Assim, no sistema prescricional a incidência de um mesmo prazo, contra ou a favor, é uma relevante diretriz, traduzida no princípio da simetria, a ser considerada em situações de integração do ordenamento (ou seja, na ausência de definição expressa do legislador em outro sentido) .
15.11.	Ainda nessa linha de compreensão, note-se que o RE 636.886 (tema 899) tratou do ressarcimento em si, embora na fase de execução, estabelecendo um prazo quinquenal para a prescrição. Esse aspecto tem especial relevância ao ser considerada a Súmula 150 do STF, segundo a qual "prescreve a execução no mesmo prazo de prescrição da ação".
15.12.	Tal súmula fornece uma segunda diretriz importante para integração do ordenamento, ao introduzir uma outra espécie de simetria, desta feita entre as fases do processo: na ausência de regra legal em contrário, a ação e a execução devem observar os mesmos prazos prescricionais.
15.13.	Logo, até haver norma específica a tratar da prescrição no processo de controle externo (que poderá ser formulada com maior liberdade pelo legislador, comparativamente às limitações próprias da analogia) , a integração do ordenamento deve considerar algumas diretrizes, já referidas, de que:
a)	a ação e a execução devem observar um mesmo prazo prescricional (embora seja natural que possuam termos iniciais e causas de interrupção apropriados às respectivas fases) , conforme Súmula 150 do STF;
b)	esse prazo deve atuar contra ou favor do titular da pretensão, ante o princípio da simetria, cabendo unicamente ao legislador positivo estabelecer diferenciações em benefício da Fazenda Pública;
c)	no que se refere à atuação do controle externo, os critérios devem ser uniformes para a punição e para o ressarcimento, pois significam limites à atividade apuratória do tribunal de contas em si, independentemente do desfecho dessa atuação.
15.14.	Especificamente em casos envolvendo sanções aplicadas pelo TCU, a prescrição foi discutida pelo STF em julgamentos posteriores ao Acórdão 1441/2016-TCU-Plenário, relator o Ministro Benjamin Zymler, em que que uniformizou a jurisprudência do TCU a respeito. Já há decisões colegiadas de ambas as turmas do STF no sentido de que pretensão punitiva no processo de controle externo é regida pela Lei 9.873/1999 (1a Turma: MS 32.201, DJe-173, 4/8/2017; 2a Turma: MS 35.512-AgR, DJe-135, 19/6/2019 e MS 36.067, DJe-234, 28/10/2019) .
15.15.	A matéria foi objeto de minuciosa análise no MS 32.201. Nesse julgamento, após examinar detidamente os fundamentos do Acórdão 1441/2016-TCU-Plenário, o STF manifestou-se em sentido diverso, retratado na seguinte ementa:
Direito administrativo. Mandado de segurança. Multas aplicadas pelo TCU. Prescrição da pretensão punitiva. Exame de legalidade. 1. A prescrição da pretensão punitiva do TCU é regulada integralmente pela Lei n° 9.873/1999, seja em razão da interpretação correta e da aplicação direta desta lei, seja por analogia. (...) . [grifou-se]
15.16.	Nesse precedente, concluiu-se que "não há nenhuma razão plausível pela qual se deva suprir a alegada omissão [de prazo para a atuação punitiva do TCU] com recurso às normas de direito civil, e não às de direito administrativo".
15.17.	Entendimento similar já havia sido sustentado também nos debates que deram origem ao Acórdão 1441/2016-TCU-Plenário, mais especificamente no voto do ministro Benjamin Zymler, ao apontar que as relações de direito administrativo são assimétricas, havendo uma tendência dos ordenamentos jurídicos em geral em estabelecer prazos distintos para o Poder Público, não se justificando a importação automática das regras de direito civil:
Após melhor refletir sobre a matéria, cheguei à conclusão de que o prazo decenal previsto no Código Civil visa regulamentar relações eminentemente privadas. Por consequência, não caberia extrair do art. 205 do Código Civil (...) a moldura jurídica do prazo prescricional do poder-dever de sancionar do TCU. Ou seja, essa solução jurídica residual deveria ser aplicada somente para o direito de ação de relações privadas não estabelecidas no Código Civil ou em lei específica.
15.18.	Há, em síntese, um conjunto paradigmático de normas que revelam um sistema prescricional próprio das pretensões que envolvem o Poder Público. Após o exame desse vasto conjunto normativo, o STF (notadamente no MS 32.201) considerou inapropriado utilizar a disciplina do Código Civil para reger a prescrição da pretensão punitiva pelo tribunal de contas, no exercício da atividade de controle externo.
15.19.	O critério utilizado pelo STF para esse fim (as regras da Lei 9.873/1999) , no exame da prescrição punitiva, pode ter aplicação mais ampla, para ser utilizado como fonte de integração também no que diz respeito à pretensão reparatória, até que haja a edição de norma específica.
15.20.	Primeiro, porque a Lei 9.873/1999 observa a sistemática geral do conjunto de normas existentes sobre prazos extintivos no âmbito do direito público. Depois, porque o prazo nela fixado é também compatível com as diretrizes de que (i) a ação e a execução prescrevem no mesmo prazo (Súmula 150 do STF) , e o prazo quinquenal foi adotado pelo STF para a execução do acórdão condenatório do TCU (RE 636.886) , e (ii) na ausência de norma em contrário, o princípio da simetria orienta que o Poder Público tenha, para agir, o mesmo prazo que a lei estabelece para a pretensão inversa, ou seja, para quando o Estado é demandado, sendo certo que a pretensão a ressarcimento exercida pelo particular contra o Estado observa o prazo quinquenal fixado pelo Decreto 20.910/1932.
15.21.	Além disso, a Lei 9.873/1999 apresenta hipóteses detalhadas quanto aos outros aspectos da regulação da prescrição (termo inicial e causas interruptivas) , em tudo compatíveis com as peculiaridades do processo de controle externo como um todo (e não apenas quando tal processo se destina à aplicação de sanções) .
15.22.	A alegação de prescrição assume particular relevância, dado o recente julgamento pelo Supremo Tribunal Federal (STF) do Recurso Extraordinário 636.886 (tema 899 da repercussão geral) . Os significativos impactos deste julgamento foram objeto de análise pela Serur constante da peça 151 dos autos do TC Processo 027.624/2018-8, em que se fundamentaram as seguintes premissas consideradas neste exame:
a)  pela jurisprudência até então vigente, a pretensão punitiva exercida pelo Tribunal de Contas estava sujeita à prescrição, regida pelos critérios fixados no Acórdão 1441/2016-TCU-Plenário. Quanto ao débito, a ação de ressarcimento era considerada imprescritível, por expressa previsão do art. 37, § 5º, da Constituição Federal. No entanto, ao julgar o RE 636.886, o STF conferiu nova interpretação a esse dispositivo, fixando a tese de que "é prescritível a pretensão de ressarcimento ao erário fundada em decisão de Tribunal de Contas";
b)  embora o RE 636.886 tenha por objeto a execução de acórdão condenatório proferido pelo TCU, a interpretação conferida pelo STF ao art. 37, § 5º, da Constituição, afeta a ação de ressarcimento como um todo, abrangendo não só a execução, mas também a pretensão condenatória. E, ao contrário da decisão proferida no julgamento do tema 897 (RE 852.475) , no tema 899, relativo à atuação do Tribunal de Contas, a conclusão de que a pretensão de ressarcimento é prescritível foi estabelecida de forma categórica, sem ressalvar as condutas dolosas qualificáveis como ato de improbidade;
c)  as pretensões punitiva e de ressarcimento devem observar o mesmo regime na atividade de controle externo, dado o objetivo comum da prescrição, de fixar prazo para o Tribunal de Contas agir, buscando caracterizar o ilícito, identificar seu autor, dimensionar as consequências da conduta (em especial, a quantificação do dano) e impor as consequências legais, independentemente do fato de tais consequências terem natureza punitiva ou reintegratória;
d)  o Código Civil e a Lei 9.873/1999 se constituem nas normas cuja aplicabilidade polarizam os debates acerca do regime de prescrição a ser observado no processo de controle administrativo. Não obstante a relevância dos fundamentos utilizados no Acórdão 1441/2016-TCU-Plenário, favoráveis à aplicação do Código Civil, a Lei 9.873/1999 adota balizas usuais no âmbito do direito público, prevê causas de interrupção em tudo compatíveis com o processo de controle externo e vem sendo utilizada pelo STF para limitar o exercício da pretensão punitiva pelo TCU, em decisões posteriores ao proferimento Acórdão 1441/2016-TCU-Plenário. Assim, até que sobrevenha norma específica, entende-se que a prescrição das medidas de ressarcimento a cargo do tribunal de contas deve observar o regime da Lei 9.873/1999;
e)  considerando que o acórdão proferido no RE 636.886 não mais está sujeito à oposição de embargos declaratórios, pode-se eventualmente reconhecer a prescrição desde logo, ante a impossibilidade de esclarecimento da decisão em sentido diverso do ora defendido (notadamente quanto aos atos dolosos) ou mesmo a modulação de seus efeitos.
15.23.	Assim, conclui-se que a adoção do regime previsto na Lei 9.873/1999 se mostra a solução adequada até que sobrevenha norma que disponha especificamente a respeito da prescrição para a atuação do tribunal de contas, tanto por observar os parâmetros que preponderam no conjunto de normas do direito público, como por ser, também, a norma que já vem sendo utilizada pelo STF para reger a limitação temporal ao poder sancionador do TCU.
15.24.	Elaboraramse as aludidas manifestações da Serur quando ainda não havia sido disponibilizado o inteiro teor do acórdão do RE 636.886. Em nova análise feita depois da publicação da decisão (DJe de 24/6/2020) e mediante o cotejo com os demais votos proferidos no julgamento, conclui-se pela subsistência das premissas supratranscritas, acerca das quais cabe destacar dois aspectos. 
15.25.	O primeiro diz respeito à ressalva aos atos dolosos de improbidade. Observa-se que tanto na manifestação do TCU, como amicus curiae (peça 35 do RE 636.886) , como na manifestação do Ministério Público Federal na condição de fiscal da ordem jurídica (peça 38) , o tema 897 foi invocado com o fim de preservar a atuação dos tribunais de contas no caso de prejuízos causados dolosamente, mediante condutas típicas de improbidade administrativa. Todavia, o pedido não foi acolhido. No ponto, não houve divergência quanto ao entendimento do relator, de que "as razões que levaram a maioria da Corte a estabelecer excepcional hipótese de imprescritibilidade, no tema 897, não estão presentes em relação as decisões do Tribunal de Contas que resultem imputação de débito ou multa".
15.26.	O segundo se relaciona à não incidência do Código Civil no regime de prescrição do ressarcimento. Nos votos em que a questão do prazo prescricional foi abordada, a referência foi sempre ao prazo quinquenal, usualmente adotado pelas normas de direito público.
15.27.	Nada obstante, considerando a possibilidade de que a Corte venha a adotar (i) o regime do Código Civil brasileiro para a prescrição da pretensão punitiva e (ii) o regime da Lei 9.873/1999 para a prescrição da sua pretensão de ressarcimento ao erário, passa-se às análises da prescrição no caso em exame sob os dois regimes referidos. 
ii)	Da eventual utilização do regime prescricional do Código Civil para a aplicação de sanções reintegratória ou punitiva 
15.28.	Como se verá adiante, terá havido a prescrição se adotado pelo Tribunal o regime prescricional cível.
ii.a)	Do regime prescricional cível
15.29.	Mediante o anteriormente citado Acórdão 1441/2016-TCU-Plenário, relator o ministro Benjamin Zymler, o Tribunal aprovou incidente de uniformização de jurisprudência em que firmou o entendimento de que a matéria se subordina ao prazo prescricional de dez anos indicado no art. 205 do Código Civil, contado a partir da data de ocorrência da conduta reprovável a ser sancionada. 
15.30.	Transcrevemse os trechos do dispositivo do acórdão de interesse para o exame da alegação recursal:
ACORDAM os Ministros do Tribunal de Contas da União, reunidos em Sessão do Plenário, ante as razões expostas pelo Redator, em:
9.1. deixar assente que:
9.1.1. a pretensão punitiva do Tribunal de Contas da União subordina-se ao prazo geral de prescrição indicado no art. 205 do Código Civil;
9.1.2. a prescrição a que se refere o subitem anterior é contada a partir da data de ocorrência da irregularidade sancionada, nos termos do art. 189 do Código Civil;
9.1.3. o ato que ordenar a citação, a audiência ou oitiva da parte interrompe a prescrição de que trata o subitem 9.1.1, nos termos do art. 202, inciso I, do Código Civil;
9.1.4. a prescrição interrompida recomeça a correr da data em que for ordenada a citação, a audiência ou oitiva da parte, nos termos do art. 202, parágrafo único, parte inicial, do Código Civil;
9.1.5. haverá a suspensão da prescrição toda vez que o responsável apresentar elementos adicionais de defesa, ou mesmo quando forem necessárias diligências causadas por conta de algum fato novo trazido pelos jurisdicionados, não suficientemente documentado nas manifestações processuais, sendo que a paralisação da contagem do prazo ocorrerá no período compreendido entre a juntada dos elementos adicionais de defesa ou da peça contendo o fato novo e a análise dos referidos elementos ou da resposta da diligência, nos termos do art. 160, §2º, do Regimento Interno; (grifouse) 
15.31.	Reputa-se que o entendimento se aplica tanto à pretensão do Estado buscar reparação ao erário como a sanção punitiva objeto da decisão supratranscrita.
ii.b)	Do termo inicial da contagem do prazo sob o regime prescricional cível 
15.32.	Transcreve-se trecho da fundamentação do paradigmático Acórdão 1.441/2016 lavrado por seu redator, ministro Walton Alencar Rodrigues:
No que se refere ao termo inicial do lapso prescricional, entendo que deve ser o mesmo que correntemente é utilizado pelo Tribunal, ou seja, a data da prática do ilícito administrativo.
Tal termo a quo fundamenta-se no princípio da actio nata, positivado no art. 189 do CC/2002, in verbis:
"Art. 189. Violado o direito, nasce para o titular a pretensão, a qual se extingue, pela prescrição, nos prazos a que aludem os arts. 205 e 206." (grifou-se) 
15.33.	Entende-se que, tratando-se de imputação de não comprovação do bom e regular emprego de recursos percebidos por gestores sujeitos à persecução de controle efetuada mediante tomada ou prestação de contas, a prática do ilícito se caracteriza a partir do recebimento dos recursos presumidamente não aplicados bem e regularmente a partir de então.
15.34.	Tratando-se, diversamente, de imputação de não atingimento dos objetivos da atividade objeto do repasse dos recursos, entende-se aplicável o entendimento exarado no Acórdão 5130/2017-TCU-Primeira Câmara exarado no infratranscrito excerto de sua fundamentação:
Considerando que a irregularidade motivadora do julgamento das contas, da imputação em débito e da cominação de multa diz respeito não à aplicação dos recursos financeiros em si, mas ao não atingimento dos objetivos do convênio, entendo que a data da ocorrência para fins de contagem do início do lapso prescricional corresponde ao fim do prazo para prestação de contas do convênio, momento em que se conclui o ajuste em sua última etapa, e quando o estado deve começar a agir para defender seus interesses, se for o caso. Nessa linha, cito os Acórdão 2415/2017-TCU-Primeira Câmara e 1.628/2017-2ª Câmara. (grifou-se) 
ii.c)	Das causas de interrupção do prazo prescricional sob o seu regime cível
15.35.	Na hipótese de adoção do regime prescricional cível, caberá aplicar, no que couber, as hipóteses de interrupção de contagem do prazo prescricional estabelecidas no art. 202 do Código Civil. Entende-se que cabe subsumir à hipótese prevista no inciso I daquele artigo aos atos administrativos praticados na fase externa, portanto não inquisitiva, da persecução de controle administrativo mediante os quais se tenha ordenado a citação do responsável. Atos nesse sentido praticados na fase inquisitiva da persecução equivalem às notificações extrajudiciais enviadas pelo autor ao réu anteriormente à propositura da ação cível, logo não consistentes em ato praticado por quem se categorize como pessoa análoga ao juiz da causa cível.
ii.d)	Da ocorrência no caso concreto do instituto da prescrição sob o regime cível 
15.36.	No caso concreto, adotado o regime prescricional do Código Civil, cabe aplicar o prazo geral de prescrição estabelecido no art. 205 daquele estatuto.
15.37.	Quanto ao termo inicial da sua contagem, a situação fática se subsume na presunção constitucionalmente estatuída (art. 70, parágrafo único, da Carta Política) da irregular ou má aplicação dos recursos públicos ante a não comprovação em sentido contrário, um ônus do responsável. 
15.38.	Por isso, há que ter como termo inicial para a contagem do prazo de prescrição a data do recebimento dos recursos pecuniários, 8/9/2006 (v. subitem 9.2 do dispositivo da decisão vergastada) .  
15.39.	O termo final da contagem do prazo prescricional se constitui, portanto, nessa hipótese de emprego de regime prescricional cível, em 8/9/2016.
15.40.	Do exame da peça 90 se verifica que em 1o/9/2019 se proferiu, por delegação de competência da autoridade julgadora, o despacho de ordenamento da feitura da citação solidária do ora recorrente e da Associação Olimpiense de Defesa do Folclore Brasileiro na esfera do Controle Externo. Portanto, depois do termo final mencionado no parágrafo precedente.
15.41.	Conclui-se que, adotado o regime prescricional cível, prescreveram no processo de controle administrativo as pretensões do Estado de condenar o responsável e a Associação Olimpiense Defesa do Folclore Brasileiro a ressarcir o erário e de puni-los mediante a aplicação de multa. 
iii)	Da adoção do regime prescricional da Lei 9.873/1999 
15.42.	Pelo regime prescricional da Lei 9.873/1999, terá ficado prejudicada, em benefício do recorrente e da Associação Olimpiense de Defesa do Folclore Brasileiro, a análise da  prescrição intercorrente prevista no seu art. 1, § 1o.
iii.a)	Da não ocorrência da prescrição objeto do art. 1o, caput, da Lei 9.873/1999
iii.a.1) 	Do prazo prescricional sob o regime da Lei 9.873/1999
15.43.	A Lei 9.873/1999 estabelece um prazo geral de cinco anos, na cabeça seu art. 1°, e um especial, previsto no § 2° do mesmo artigo, a seguir reproduzido: "quando o fato objeto da ação punitiva da Administração também constituir crime, a prescrição reger-se-á pelo prazo previsto na lei penal".
iii.a.2)	Do termo inicial sob o regime da Lei 9.873/1999
15.44.	Quanto ao termo inicial, a referida lei prevê o tratamento a ser dado a situações de ilícitos permanentes ou continuados.
15.45.	Seu art. 1°, parte final, traz previsão expressa a respeito do início do prazo em se tratando de infração de caráter permanente ou continuado. Nesta hipótese, a prescrição começa a correr não da data de cada fato, e sim "do dia em que tiver cessado" a permanência ou a continuidade  ¿ como na reiteração de pagamentos irregulares, por vícios em sucessivas medições de uma mesma obra.
15.46.	Nesse regime, a contagem do prazo de prescrição no caso de convênios e instrumentos congêneres só começa a correr, (i) se prestadas as contas, no momento em que tal se deu ou no momento em que tiver lugar a primeira medida inequivocamente persecutória administrativa de apuração dos fatos, como enfatizado pelo STF no voto do ministro Roberto Barroso no MS 32.201 e no voto do ministro Gilmar Mendes no RE 636.886, (ii) se não prestadas as contas por omissão no dever de fazê-lo, na data subsequente à de expiração do prazo fixado para fazê-lo. 
iii.a.3)	Das causas de interrupção da contagem do prazo sob o regime da Lei 9.873/1999
15.47.	No regime da Lei 9.873/1999, a contagem do prazo prescricional se interrompe sempre que concretizada qualquer das hipóteses estabelecidas nos incisos do seu art. 2o, a saber: pela notificação ou citação do indiciado ou acusado, inclusive por meio de edital (inciso I) ;  por qualquer ato inequívoco, que importe apuração do fato (inciso II) ; pela decisão condenatória recorrível (inciso III) ; por qualquer ato inequívoco que importe em manifestação expressa de tentativa de solução conciliatória no âmbito interno da administração pública federal (inciso IV) . 
15.48.	Como se vê, a lei contempla uma variedade de causas e há autonomia entre elas. A própria determinação do TCU para que se realize auditoria para averiguar determinado fato interrompe a prescrição, como destacado no julgamento do MS 32.201.
iii.a.4)	Da não ocorrência, no caso concreto, da prescrição objeto do art. 1o, caput, da Lei 9.873/1999
15.49.	Adotadas as premissas fixadas na Lei 9.873/1999 ao caso em exame, não terá ocorrido a prescrição objeto do art. 1o, caput, da Lei 9.873/1999.
15.50.	A conduta do responsável discutida nesta TCE não se constitui em crime. Por isso, aplicase o prazo prescricional de cinco anos previsto no art. 1o da Lei 9.873/1999.
15.51.	Há que ter por 4/12/2006 o termo inicial mencionado, data da prestação de contas, nos termos da peça 15.
15.52.	Não tivessem havido interrupções da contagem do prazo prescricional, o seu termo final se constituiria, portanto, nessa hipótese de emprego de regime prescricional estabelecido na Lei 9.873/1999, em 4/12/2011.
15.53.	Verifica-se da cronologia dos atos processuais elaborada no apêndice a esta instrução que não houve interregno de mais de cinco anos entre o termo inicial da contagem do prazo e a interpelação do ora recorrente e da Associação Olimpiense de Defesa do Folclore Brasileiro acerca dos fatos ou entre este e outros atos administrativos interruptivos da contagem do prazo prescricional.
ii.b)	Do prejuízo, em benefício do ora recorrente e da Associação Olimpiense de Defesa do Folclore Brasileiro, da análise da ocorrência do instituto da prescrição intercorrente, na hipótese de adoção do regime prescricional da Lei 9.873/1999
15.54.	A prescrição prevista no art. 1o, § 1o, da Lei 9.873, de 1999, é denominada de intercorrente administrativa. Cumpre analisar de ofício a sua eventual ocorrência. Tem ela por escopo inibir a inércia do Estado no impulsionamento do procedimento de persecução de controle administrativo em homenagem ao princípio da segurança jurídica, informador do sistema jurídico brasileiro. Noutras palavras, visa poupar o possível devedor perante o Estado de permanecer por tempo demasiado na incerteza da cobrança de um crédito ou aplicação de uma sanção.
15.55.	Não há que confundir, portanto, (i) o instituto da prescrição da pretensão do Estado de aplicar sanções, cuja natureza é de direito material e relativa à inércia do EstadoAdministração no exercício do seu direito de promover a ação cabível para lograr a respectiva satisfação da pretensão, com (ii) o da prescrição intercorrente, de jaez procedimental e relativo à inércia do Estado-Administração no seu dever impulsionar o processo de controle administrativo depois iniciado.
15.56.	Na mencionada decisão vinculante do STF, aquele Tribunal somente examinou o intuito da prescrição intercorrente no processo judicial cível de execução fiscal. Silenciou acerca do instituto tal como previsto na Lei 9.873/1999. É o que se infere da leitura detida da decisão, em particular nos trezes trechos em que se lê a palavra "intercorrente".
iii.b.1)	Do prazo da prescrição intercorrente sob o regime da Lei 9.873/1999
15.57.	O art. 1o,  § 1o, da Lei 9.873/1999 estabelece que é de três anos o prazo relativo ao instituto específico da prescrição processual da pretensão se aplicar sanção em processo administrativo.
iii.b.2)	Do termo inicial da contagem do prazo relativo à prescrição intercorrente sob o regime da Lei 9.873/1999
15.58.	Entende-se que o termo inicial da contagem do prazo prescricional intercorrente previsto no  § 1o do art. 1o da Lei 9.873/1999 é o mesmo da contagem do prazo prescricional previsto no caput desse dispositivo. Aplica-se aqui, portanto, a análise empreendida nos subitens 15.44 a 15.46 desta instrução.
iii.b.3)	Das causas de interrupção da contagem do prazo relativo à prescrição intercorrente sob o regime da Lei 9.873/1999
15.59.	A interrupção da contagem do prazo da prescrição processual prevista no  § 1o do art. 1o da Lei 9.873/1999 se dá com a prática por autoridade administrativa de ato processual de qualquer jaez, ali simplesmente denominado de "despacho" - e não em face tão somente de ato subsumível a uma das hipóteses previstas no art. 2o  do mesmo estatuto legal.
iii.b.4)	Do prejuízo, no caso concreto, da análise da ocorrência do instituto da prescrição intercorrente em benefício do ora recorrente e da Associação Olimpiense de Defesa do Folclore Brasileiro
15.60.	Verifica-se do exposto nas linhas 3 e 4 do quadro sinóptico consistente em cronologia trazido em apêndice esta instrução que, à luz dos documentos trazidos aos autos, houve paralisação do processo no curso dos mais de três anos que mediaram entre o expediente trazido à peça 30, subscrito em 14/4/2010, e a nota técnica acostada à peça 40, emitida em 7/8/2014.
15.61.	É de considerar que não necessariamente o Controle Interno juntou aos autos da tomada de contas especiais todos os instrumentos de despachos proferidos e de feitura de comunicações processuais acostados ao processo de controle administrativo. Por isso, é de ter por prejudicada a produção de prova cabal da não ocorrência da prescrição intercorrente em foco.
15.62.	Diante disso e do ônus do Estado de provar haver impulsionado o processo sem que tenha havido sua paralisação por período superior a três anos, é de ter por prejudicada a análise da ocorrência da prescrição intercorrente e, conseguintemente, fazer insubsistente a decisão objurgada em benefício do recorrente e da Associação Olimpiense de Defesa do Folclore Brasileiro.
16.	Da não comprovação da boa e regular aplicação dos recursos pecuniários repassados
16.1.	À peça 129, p. 9, o recorrente assevera as irregularidades a ele imputadas se constituiriam em "vícios meramente formais em procedimento licitatório", a saber a "a apresentação de única proposta" e "ausência de identidade do objeto social das convidadas com o objeto contratual". Aponta como exemplo de decisão judicial nesse sentido proferida pelo Tribunal de Justiça de São Paulo na Apelação n° 0002933 94.2007.8.26.0326, 13a Câmara de Direito Público, Rel. Des. Ricardo Anafe.
16.2.	À peça 129, p. 11-15, sustenta que os seguintes documentos constantes dos autos fariam ver que a prestação de contas apresentada é "passível de aprovação, desde que cumpridos os requisitos dos itens IV e VI Ressalvas Financeiras e Técnicas, conforme Nota Técnica n° 561/200":
a)  a "Relação de Pagamentos" devidamente "devidamente preenchida de acordo com o manual de convênios";
b)  cópia do "Razão Analítico" por meio do qual se poderia comprovar "a existência da devida contrapartida";
c)  cópias das "referidas notas fiscais, com o devido atestado, conforme requisitado";
d)  recibos emitidos pelo Grupo de Cultura Nativa Tropeiros da Borborema, pela Associação Folclórica de Lagarto e a pela Associação Cultural Francisco de Oliveira, associações culturais sem fins lucrativos, não obrigadas à emissão de notas fiscais;
e)  cópias de Certidões, extratos bancários e, "dentre outros", de "procedimentos licitatórios realizados por ocasião do 42° Festival do Folclore de Olímpia/SP, CD contendo fotos, e dois DVDs, com imagens gerais do 42° Festival do Folclore de Olímpia (institucional) ", "outro com imagens específicas dos grupos mencionados" e "Anuários do 42° Festival do Folclore e do 43° Festival do Folclore, que no Noticiário faz menção à edição anterior, inclusive de grupos participantes". Tal material comprovaria a efetiva realização do evento "com a devida utilização de palco, camarins, estandes, tendas, tenda tipo circo, sonorização e iluminação";
f) os anexos ao instrumento de recurso, acostados às peças 130133, consistente sem em cópias de imagens e de vídeos comprobatórios da realização "[d]o evento da dimensão do Festival do Folclore de Olímpia", mediante as quais se poderia verificar a existência de "área de ensaio; stands; tendas piramidais; tenda tipo circo";
g) imagens comprobatórias (g.1) da execução da 42a edição do Festival do Folclore de Olímpia/SP (cujo transporte, naturalmente, teve despesas) , conforme se pode verificar nas imagens constantes dos autos, dentre elas o cartaz do 34o FEFOL anexado o instrumento de recurso (peça 131) , e (g.2) de que o Grupo Parafusos, de Lagarto, Estado do Sergipe, também teria estado no evento ¿ o que haveria implicado despesas;
h) cartaz do 42° Festival do Folclore anexado ao instrumento de recurso (peça 132) sob cujas fotos haveria legenda a evidenciar cuidar ele de divulgação de a edição do evento consistiria em "homenagem ao folclore paraense";
i)  imagens que fariam ver haver o grupo "Frutos do Pará" sido presente no evento;
j) imagens comprobatórias de que o Grupo de Cultura Nativa Tropeiros da Borborema teria sido presente no evento.
16.3.	Para o recorrente, a "afirmação de que não será acatada a cópia de declaração emitida pelo Restaurante 'Dat Badan Ltda.' (fl. 375, mencionada na r. decisão) " não se afiguraria "de forma consentânea com a realidade atual".
	Análise
16.4.	O recorrente não tem razão.
16.5.	Como restou consignado no item 9 da fundamentação da decisão combatida, trazida à peça 112, a Corte reputou faltantes elementos capazes de refutar as conclusões do MTur e do Controle Interno assinaladas no processo e de possibilitar a aferição e o reconhecimento de conduta de boa-fé do ora recorrente e, diante disso, incorporou a suas razões de decidir os fundamentos da proposição de mérito exarada no Relatório de Tomada de Contas Especial Complementar 194/2018 (peça 82) .
16.6.	Constam do item 6 do relatório aludido resumo das análises empreendidas pelo Controle Interno mediante pareceres e notas técnicas consistentes na fundamentação incorporada. Pode-se condensar as irregularidades na forma da seguinte relação de elementos de comprovação faltantes na prestação de contas:
a) fotografias/filmagens comprobatórias das ações descritas no Plano de Trabalho;
b) declaração do Convenente atestando a realização do evento e de autoridade local nesse mesmo sentido;
d) Relação de Pagamentos; 
e) documento comprobatório do depósito de contrapartida;
f) notas fiscais dos serviços prestados por parte das empresas contratadas;
g) atesto nas notas fiscais constantes dos documentos enviados;
h) justificativas para a contratação de empresas que não apresentaram certidão negativa de débito;
i) extrato da conta bancária específica para a movimentação dos recursos pecuniários recebidos relativo ao período compreendido entre o recebimento destes e o último pagamento efetuado;
j) os seguintes documentos relativos ao procedimento licitatório promovido: carta-convite, propostas de preços, mapas corporativos e justificativa para contratação direta por dispensa de licitação da empresa José Roberto Silva -- ME.
16.7.	Descabido falar na alegada natureza meramente formal das irregularidades detectadas porque a não presentemente sanada falta dos elementos de convencimento descritos nas alíneas d, e, f, g e i da relação elaborada no subitem precedente desta instrução impossibilita a verificação do nexo causal entre os recursos recebidos e as despesas realizadas para a execução do objeto do convênio, sem o qual não se pode ter certeza de que não foram elas custeadas com recursos pecuniários diversos dos repassados.
16.8.	O estabelecimento do mencionado nexo se dá mediante a verificação da correspondência entre (i) as identificações dos débitos registrados nos extratos, (ii) seus respectivos instrumentos de pagamento, como cheques ou documentos de transferência bancária, e (iii) os respectivos credores emissores dos documentos comprobatórios da liquidação do pagamento, como notas fiscais e recibos. Nesse sentido, por exemplo, o infratranscrito entendimento exarado na fundamentação do Acórdão 126/2008 - 2s Câmara, relator o Ministro Benjamin Zymler: 
Com efeito, a partir dos elementos de prova trazidos pelo recorrente não é possível concluir pela regular aplicação dos recursos transferidos no objeto pactuado. A mera apresentação da Relação de Pagamentos efetuados, do Relatório de Execução Física e do Demonstrativo da Execução Financeira, desacompanhada dos extratos bancários da conta específica do ajuste, bem como dos documentos comprobatórios das despesas, não permite que se estabeleça o nexo de causalidade entre os valores envolvidos na avença e os supostos gastos consignados nos referenciados demonstrativos.
16.9.	É de todo oportuno trazer à baila manifestação da SECEX/MT, nos autos do TC 425.132/95-1:
8. Concordamos com o posicionamento do Ministério da Saúde, expresso em pareceres uniformes, no sentido de que a inexistência do extrato da conta bancária específica e dos despachos adjudicatórios (ou as justificativas para suas dispensas) inviabilizam a regular comprovação na aplicação dos recursos. A não apresentação de tais elementos não se trata apenas de um aspecto formal, já que, sem o extrato da conta bancária específica, não há como garantir que tais despesas foram realizadas com os recursos repassados pela União." (Relatório da Decisão nº 410/96 - 2ª Câmara, DOU de 21.11.96. Grifou-se) 
16.10.	Naqueles mesmos autos, assim se pronunciou o então Ministro Relator Adhemar Paladini Ghisi:
Tenho afirmado em reiteradas oportunidades que a boa e regular aplicação dos recursos públicos só pode ser comprovada mediante o estabelecimento do nexo entre o desembolso dos recursos federais recebidos e os comprovantes de despesa apresentados. A prestação de contas não pode ser, assim, constituída exclusivamente por um agrupamento desordenado de documentos de despesas, que nada comprovam. 
16.11.	Do exame do conjunto de documentos trazidos aos autos a título de prestação de contas na fase de instrução, acostados às peças 15-27, e presentemente, apostos às peças 130133, verificase que não há elementos bastantes para ter por comprovado o bom e regular emprego dos recursos objeto das contas especiais na medida em que não se anexaram ao instrumento de recurso os documentos faltantes referidos no subitem 16.7 desta instrução. Com efeito, do reexame dos documentos aqui citados fazer ver que inexiste nos autos o conjunto probatório descrito no subitem 16.8 desta instrução e absolutamente necessário ao estabelecimento do nexo de causalidade entre os recursos repassados em as despesas realizadas e, conseguintemente, ao convencimento de que não se logrou o custeio destas com recursos pecuniários diversos dos repassados.
CONCLUSÃO
17.	Das análises empreendidas se conclui que:
a) o processo não está eivado de nulidade por falta de cientificação do ora recorrente do ato de concessão de prorrogação de prazo para a apresentação de alegações de defesa;
b) o processo não está eivado de nulidade pela ocorrência de prejuízo à defesa do ora recorrente causado pelo tempo que mediou entre a prática dos atos causadores de prejuízo a erário e o chamamento do responsável ao procedimento de controle administrativo;
c)  adotado o regime prescricional cível pelo Tribunal, caberá fazer insubsistente a decisão vergastada ante a prescrição da pretensão do Estado de condenar o ora recorrente e a Associação Olimpiense de Defesa do Folclore Brasileiro a ressarcir o erário; adotado o regime prescricional da Lei 9.873/1999, caberá fazer o mesmo ante a impossibilidade de comprovar a não ocorrência da prescrição intercorrente prevista do art. 1º, § 1º, daquele diploma, considerando a dúvida existente no caso concreto deve beneficiar o recorrente e a Associação Olimpiense de Defesa do Folclore Brasileiro como forma de garantir a observância do princípio da segurança jurídica;
d)  os elementos de convencimento constantes dos autos, incluídos os anexados ao instrumento de recursos, não possibilitam a verificação do bom e regular emprego dos recursos pecuniários objeto das contas especiais.
PROPOSTA DE ENCAMINHAMENTO
18.	Do exposto, propõe-se, com fundamento nos arts. 32, inciso I, e 33 da Lei 8.443, de 16/6/1992:
a)  conhecer do recurso e, no mérito, dando-lhe provimento, fazer insubsistente a decisão vergastada;
b)   notificar da decisão sobrevinda o recorrente, a Associação Olimpiense de Defesa do Folclore Brasileiro, e os demais interessados notificados do acórdão impugnado, sem deixar de anexar ao expediente de notificação cópia do relatório e da fundamentação da decisão.
À consideração superior, para posterior encaminhamento ao Ministério Público especializado e ao relator, Ministro Aroldo Cedraz.
APÊNDICE - CRONOLOGIA DOS ATOS ADMINISTRATIVOS BASTANTES PARA CONSTITUIR FUNDAMENTAÇÃO FÁTICA DA ANÁLISE DE EVENTUAL OCORRÊNCIA DAS PRESCRIÇÕES OBJETOS  DO CAPUT E DO § 1O  DO ART. 1O  DA LEI 9.873/1999 
	Linha
	Ato
administrativo
	Data e análise da contagem do prazo, se de interesse para a análise da prescrição objeto do caput do art. 1o da Lei 8.973/1999
	Data e análise da contagem do prazo, se de interesse para a análise da prescrição intercorrente objeto do § 1o do art. 1o  da Lei 8.973/1999 

	1
	Expediente trazido à peça 15, mediante o qual se apresenta a prestação de contas.
	4/12/2006
Termo inicial da contagem do prazo. V. subitens 15.44 a 15.46 desta instrução.
	4/12/2006
Termo inicial da contagem do prazo. . V. subitens 15.44 a 15.46 e 15.58 desta instrução.

	2
	Expediente trazido à peça 28, mediante o qual se requer da Associação Olimpiense de Defesa do Folclore Brasileiro e do ora recorrente, na qualidade de responsavel pela prestação das contas, a apresentação de documentos complementares. Ato cujo teor, potanto, implica apuração do fato.
	4/11/2009
Por passados menos de cinco anos desde de a prática do indentificado na linha anterior, o ato é interruptivo da contagem do prazo da prescrição prevista no caput do art. 1o da Lei 8.973/1999.
Fundamento: Art. 2o, inciso II, da Lei 9.873/1999.
	4/11/2009
Por passados menos de três anos desde da prática do ato descrito na linha anterior, o ato é interruptivo da contagem do prazo da prescrição prevista no § 1o  do art. 1o da Lei 8.973/1999.
Fundamento: § 1o  do art. 1o da da Lei 9.873/1999.

	3
	Expediente trazido à peça 30, mediante o qual se reitera o requerimento objeto da linha anterior. Ato cujo teor, potanto, implica apuração do fato.
	14/4/2010
idem
	14/4/2010
idem

	4
	Nota técnica trazida à peça 40, cujo teor implica apuração do fato.
	7/8/2014
idem
	7/8/2014
Por passados mais de três anos desde da prática do ato descrito na linha anterior, à luz dos documentos trazidos aos autos se vê que pode ter tido lugar a prescrição intercorrente prevista no § 1o  do art. 1o da Lei 8.973/1999.

	5
	Expediente trazido à peça 44. 
	8/8/2014
idem
	Descabida a análise, ante o exposto na linha 4 deste quadro.

	6
	Nota técnica trazida à peça 51.
	5/9/2014
idem
	idem

	7
	Nota técnica trazida à peça 52.
	12/9/2014
idem
	idem

	8
	Expedientes trazidos à peça 5355.
	16/9/2014
idem
	idem

	9
	Nota técnica trazida à peça 65.
	14/11/2016
idem
	idem

	10
	Decisão recorrida, trazida à peça 111.
	23/4/2020
Decisão proferida menos de cinco anos depois de praticado o ato objeto da linha anterior.
	idem

2.	Em sua cota de participação, discordando da Serur, assim se manifestou o Ministério Público junto ao Tribunal (peça 151) :
	Posiciono-me de acordo com a Serur quanto à conclusão a que chegou aquela unidade técnica no sentido de que os elementos constantes dos autos, incluídos os trazidos mediante razões de recurso, não possibilitam a verificação do bom e regular emprego dos recursos públicos federais envolvidos no Convênio 390/2006.
	Todavia, com as vênias de estilo, e pelas razões adiante expendidas, manifesto minha discordância quanto ao entendimento defendido pela Serur no sentido de que, no caso presente, operou-se a prescrição da pretensão do TCU de buscar o ressarcimento ao erário. Esse entendimento da unidade técnica deriva da decisão do Supremo Tribunal Federal proferida em 20/4/2020 no recurso extraordinário 636.886/AL, em sede do qual se firmou tese de repercussão geral no sentido de que "É prescritível a pretensão de ressarcimento ao erário fundada em decisão de Tribunal de Contas." (tema 899) . Para a Serur (página 17 da peça 149) :
 (...) adotado o regime prescricional cível pelo Tribunal, caberá fazer insubsistente a decisão vergastada ante a prescrição da pretensão do Estado de condenar o ora recorrente e a Associação Olimpiense de Defesa do Folclore Brasileiro a ressarcir o erário; adotado o regime prescricional da Lei 9.873/1999, caberá fazer o mesmo ante a impossibilidade de comprovar a não ocorrência da prescrição intercorrente prevista do art. 1o, § 1o, daquele diploma, considerando a dúvida existente no caso concreto deve beneficiar o recorrente e a Associação Olimpiense de Defesa do Folclore Brasileiro como forma de garantir a observância do princípio da segurança jurídica;
	Ocorre, no entanto, que a referida decisão do STF ainda não transitou em julgado, pois a Advocacia Geral da União opôs embargos de declaração em face daquela deliberação. Existe, portanto, a expectativa de que, no julgamento dos aludidos embargos, sejam esclarecidos pontos importantes daquela decisão, como o seu alcance, a sua abrangência ou mesmo a modulação de seus efeitos.
	Assim, considerando que ainda não se faz definitiva a decisão proferida pelo STF no RE 636.886/AL, que a questão da imprescritibilidade da pretensão de ressarcimento ao erário tem sede constitucional (artigo 37, § 5º) e que a Súmula TCU 282 estabelece que "As ações de ressarcimento movidas pelo Estado contra os agentes causadores de danos ao erário são imprescritíveis", entendo que não cabe concluir ter se operado, no caso presente, a prescrição do débito de que trata o Acórdão 4362/2020-TCU-Segunda Câmara.
	Ressalte-se que esse tem sido o entendimento do próprio TCU após a decisão do STF havida no RE 636.886/AL. Proferidos justamente nesse sentido, citem-se, entre outros, os seguintes acórdãos do Tribunal: 2.620/2020-Plenário, 5.236/2020-1ª Câmara, 6.171/2020-2ª Câmara, 6.084/2020-1ª Câmara, 5.681/2020-2ª Câmara, 6.846/2020-2ª Câmara, 6.676/2020-2ª Câmara, 6.707/2020-2ª Câmara, 6.473/2020-1ª Câmara, 6.466/2020-1ª Câmara e 6.465/2020-1ª Câmara.
- III -
	Ante o exposto, este representante do Ministério Público junto ao TCU propõe ao Tribunal que conheça do recurso de reconsideração interposto pelo Sr. André Luiz Nakamura em face do Acórdão 4362/2020-TCU-Segunda Câmara para, no mérito, negar-lhe provimento.
	É o Relatório.

Ademar Aparecido da Costa Filho, representando Andre Luiz Nakamura.

Subprocurador-Geral Lucas Rocha Furtado (manifestação oral).

RECURSO DE RECONSIDERAÇÃO. TOMADA DE CONTAS ESPECIAL. CONHECIMENTO. RAZÕES RECURSAIS REJEITADAS. INCIDÊNCIA DA PRESCRIÇÃO INTERCORRENTE. CIÊNCIA. ARQUIVAMENTO.

TOMADA DE CONTAS ESPECIAL (TCE)

Secretaria de Recursos (Serur); Unidade de Auditoria Especializada em Tomada de Contas Especial (AudTCE).

Conforme consignado no relatório precedente, este recurso de reconsideração foi interposto por André Luiz Nakamura, à época dos fatos presidente da Associação Olimpiense de Defesa do Folclore Brasileiro, contra o Acórdão 4362/2020-TCU-Segunda Câmara, relatado pelo Ministro João Augusto Ribeiro Nardes.
2.	De início, cabe conhecer do recurso por estarem preenchidos os requisitos de admissibilidade previstos nos artigos 32, I, e 33 da Lei Orgânica do Tribunal de Contas da União.
3.	Examino, preliminarmente, a questão da prescrição da pretensão punitiva e ressarcitória do Tribunal.
4.	Restou disciplinado, por meio da Resolução-TCU 344, de 11 de outubro de 2022, que a prescrição nos processos de controle externo em curso no Tribunal de Contas da União observará o disposto na Lei 9.873, de 23 de novembro de 1999, senão vejamos:
Art. 1º A prescrição nos processos de controle externo, em curso no Tribunal de Contas da União, exceto os de apreciação, para fins de registro, da legalidade dos atos de admissão de pessoal ou de concessão de aposentadorias, reformas e pensões, observará o disposto na Lei 9.873, de 23 de novembro de 1999, na forma aplicada pelo Supremo Tribunal Federal, em especial a Ação Direta de Inconstitucionalidade 5509, e regulamentada por esta resolução.
5.	Importa destacar para este exame os seguintes artigos da citada Resolução:
Art. 2º Prescrevem em cinco anos as pretensões punitiva e de ressarcimento, contados dos termos iniciais indicados no artigo 4°, conforme cada caso. 
 (...) 
Art. 4° O prazo de prescrição será contado:
 (...) 
II - da data da apresentação da prestação de contas ao órgão competente para a sua análise inicial;
 (...) 
Art. 5º A prescrição se interrompe:
I - pela notificação, oitiva, citação ou audiência do responsável, inclusive por edital; 
II - por qualquer ato inequívoco de apuração do fato;
III - por qualquer ato inequívoco de tentativa de solução conciliatória; 
IV - pela decisão condenatória recorrível.
§ 1° A prescrição pode se interromper mais de uma vez por causas distintas ou por uma mesma causa desde que, por sua natureza, essa causa seja repetível no curso do processo.
§ 2° Interrompida a prescrição, começa a correr novo prazo a partir do ato interruptivo.
 (...) 
Art. 8º Incide a prescrição intercorrente se o processo ficar paralisado por mais de três anos, pendente de julgamento ou despacho, sem prejuízo da responsabilidade funcional decorrente da paralisação, se for o caso. 
§ 1° A prescrição intercorrente interrompe-se por qualquer ato que evidencie o andamento regular do processo, excetuando-se pedido e concessão de vista dos autos, emissão de certidões, prestação de informações, juntada de procuração ou subestabelecimento e outros atos que não interfiram de modo relevante no curso das apurações.
§ 2° As causas impeditivas, suspensivas e interruptivas da prescrição principal também impedem, suspendem ou interrompem a prescrição intercorrente.
 (...) 
Art. 11. Reconhecida pelo Tribunal a prescrição da pretensão punitiva e da pretensão ressarcitória em relação à totalidade das irregularidades, o processo deverá ser arquivado, ressalvada a hipótese do art. 12.
6.	No presente caso, aplicando-se as diretrizes da novel Resolução, temos os seguintes marcos temporais e interruptivos: 
- Contagem inicial: data da apresentação da prestação de contas: 4/12/2006 (Peça 15) 
- Nota Técnica de Análise 561/2009: 28/10/2009 (Peça 29) 
- Despacho para Instauração da TCE: 14/4/2010 (Peça 30) 
- Nota Técnica de Reanálise: 7/8/2014 (Peça 40) 
- Ofício 113/2014/MTur (solicitação de informações complementares) : 8/8/2014 (Peça 44) 
- Resposta ao Ofício 113/2014/MTur: 14/8/2014 (Peça 46) 
- Nota Técnica de Reanálise 565/2014: 5/9/2014 (Peça 51) 
- Nota Técnica de Reanálise Financeira 761/2014: 21/11/2016 (Peça 65) 
- Relatório TCE complementar 194/2018: 26/4/2018 (Peça 82) 
- Relatório de Auditoria 82/2019: 31/1/2019 (Peça 83) 
- Certificado de Auditoria 82/2019: 18/2/2019 (Peça 84) 
- Parecer do Dirigente de Controle Interno 82/2019: 19/2/2019 (Peça 85) 
- Instrução SecexTCE: 16/8/2019 (Peça 88) 
- Instrução SecexTCE: 17/3/2020 (Peça 107) 
- Parecer do MPTCU: 27/3/2020 (Peça 110) 
- Acórdão 4362/2020-TCU-Segunda Câmara: 23/4/2020 (Peça 111) 
- Recurso de Reconsideração: 5/6/2020 (Peça 129) 
- Despacho de autoriade (admissibilidade) : 17/6/2020 (Peça 136) 
- Instrução Serur: 10/2/2021 (Peça 149) 
- Parecer MPTCU: 15/4/2021 (Peça 151) 
7.	Independentemente da existência de outras causas interruptivas não elencadas acima, cujo levantamento não se fez necessário, nota-se que não há que se falar em prescrição com fundamento nos artigos 4º e 5º da Resolução/TCU 344.
8.	Entretanto, verifico a ocorrência da prescrição intercorrente, nos termos do art. 8º do citado normativo, uma vez que, da data do Despacho para Instauração da TCE (14/4/2010 - peça 30) até a data da Nota Técnica de Reanálise (7/8/2014 - peça 40) , passaram-se mais de três anos sem que tenha constado dos autos qualquer despacho ou providência do Tomador de Contas para a apuração dos fatos e o andamento regular da TCE.
9.	Nesse mesmo sentido foi a análise da Serur, quando examinou a ocorrência da prescrição intercorrente com base no regime da Lei 9.873/1999, senão vejamos:
iii.b.1)	Do prazo da prescrição intercorrente sob o regime da Lei 9.873/1999
15.57.	O art. 1o,  § 1o, da Lei 9.873/1999 estabelece que é de três anos o prazo relativo ao instituto específico da prescrição processual da pretensão se aplicar sanção em processo administrativo.
 (...) 
iii.b.4)	Do prejuízo, no caso concreto, da análise da ocorrência do instituto da prescrição intercorrente em benefício do ora recorrente e da Associação Olimpiense de Defesa do Folclore Brasileiro
15.60.	Verifica-se do exposto nas linhas 3 e 4 do quadro sinóptico consistente em cronologia trazido em apêndice esta instrução que, à luz dos documentos trazidos aos autos, houve paralisação do processo no curso dos mais de três anos que mediaram entre o expediente trazido à peça 30, subscrito em 14/4/2010, e a nota técnica acostada à peça 40, emitida em 7/8/2014. (o grifo não consta do original) 
10. 	No mérito, a Serur concluiu que:
17. Das análises empreendidas se conclui que:
a) o processo não está eivado de nulidade por falta de cientificação do ora recorrente do ato de concessão de prorrogação de prazo para a apresentação de alegações de defesa;
b) o processo não está eivado de nulidade pela ocorrência de prejuízo à defesa do ora recorrente causado pelo tempo que mediou entre a prática dos atos causadores de prejuízo a erário e o chamamento do responsável ao procedimento de controle administrativo;
c)  adotado o regime prescricional cível pelo Tribunal, caberá fazer insubsistente a decisão vergastada ante a prescrição da pretensão do Estado de condenar o ora recorrente e a Associação Olimpiense de Defesa do Folclore Brasileiro a ressarcir o erário; adotado o regime prescricional da Lei 9.873/1999, caberá fazer o mesmo ante a impossibilidade de comprovar a não ocorrência da prescrição intercorrente prevista do art. 1o, § 1o, daquele diploma, considerando a dúvida existente no caso concreto deve beneficiar o recorrente e a Associação Olimpiense de Defesa do Folclore Brasileiro como forma de garantir a observância do princípio da segurança jurídica;
d)  os elementos de convencimento constantes dos autos, incluídos os anexados ao instrumento de recursos, não possibilitam a verificação do bom e regular emprego dos recursos pecuniários objeto das contas especiais.
11.	De fato, observo que, da contagem inicial da prescrição no presente caso até o presente momento, passaram-se mais de 15 anos (4/12/2006 - peça 15) , o que torna desarrazoado o retorno dos autos ao órgão tomador de contas para localização de algum ato que possa ser considerado como causa interruptiva da prescrição. 
12.	Ademais, presumindo que todos os elementos necessários para o regular desenvolvimento do processo neste Tribunal foram devidamente encaminhados a esta Corte de Contas, em observância às normas referentes ao processo de Tomada de Contas Especial, entendo que o prejuízo, no caso concreto, da análise da ocorrência do instituto da prescrição intercorrente deve ser aproveitado em benefício do ora recorrente e da Associação Olimpiense de Defesa do Folclore Brasileiro, homenageando assim o princípio da segurança jurídica.
13. 	Na sequência, o Ministério Público junto ao Tribunal, discordou da Serur no que diz respeito à prescrição, uma vez que, ao tempo de sua análise, ainda era consenso nesta Corte de Contas o entendimento sobre a imprescritibilidade dos débitos, nos termos da Súmula TCU 282 que estabelecia que "As ações de ressarcimento movidas pelo Estado contra os agentes causadores de danos ao erário são imprescritíveis". Por essa razão, o Parquet entendeu que "não cabe concluir ter se operado, no caso presente, a prescrição do débito de que trata o Acórdão 4362/2020-TCU-Segunda Câmara".
14.	No mais, quanto ao mérito, o MPTCU acompanhou a Serur, entendendo, igualmente, que não há vícios de nulidade nos autos e que os elementos de convencimento trazidos a este exame, incluídos os anexados ao instrumento recursal, não possibilitam a verificação do bom e regular emprego dos recursos públicos, objeto das contas especiais.
15.	Com esses destaques, incorporo às minhas razões de decidir os fundamentos do exame de mérito da Serur, no que foi acompanhada pelo Ministério Público.
16.	Contudo, uma vez reconhecida a prescrição intercorrente das pretensões ressarcitória e punitiva do TCU, à luz do art. 8º da Resolução/TCU 344/2022, resta o consequente arquivamento deste processo, nos termos do artigo 11 dessa mesma norma.
	Ante o exposto, VOTO no sentido de que o Tribunal adote a deliberação que ora submeto à apreciação deste Colegiado.
TCU, Sala das Sessões, em 7 de fevereiro de 2023.
AROLDO CEDRAZ 
Relator